臺灣高等法院民事判決　　　　　　　　 96年度上易字第728號
上　訴　人　甲○○○
被　上訴人　乙○○
上列當事人間請求損害賠償等事件，上訴人對於中華民國96年8
月1日台灣桃園地方法院96年度訴字第590號第一審判決提起上訴
，本院於民國96年10月30日言詞辯論終結，判決如下：
    主      文
上訴駁回。
第二審訴訟費用由上訴人負擔。
    事實及理由
一、上訴人起訴主張：被上訴人係伊之子，兩人間具有直系血親
    關係，被上訴人基於傷害人身體之概括犯意，於民國（下同
    ）95年11月中旬，在桃園縣中壢市○○路156巷35弄16號伊
    之住處將伊自1樓樓梯拖行至3樓後，復從3樓拖行至1樓，使
    伊背部在階梯上碰撞之方式將伊傷害，造成伊腰椎斷了3 根
    （即第四、五腰椎及第五腰椎、第一薦椎滑脫、腰椎狹窄症
    ），伊於96年1月22日至財團法人長庚紀念醫院林口分院（
    下稱長庚林口分院）住院開刀。爰依侵權行為之法律關係，
    請求被上訴人賠償下列損失：(一)醫療費用：伊為治療創傷，
    除支出醫院部分之醫藥費新台幣（下同）35,386元外，另支
    出自費醫藥費及復健之費用，以上共計約為20萬元。(二)看護
    費：伊因脊椎受傷，行動不便，故聘請看護照顧生活起居達
    3個月之久，共計支出看護費30萬元。(三)精神慰撫金：被上
    訴人罔顧親情，毆傷伊之行為，致伊身心痛苦萬分，故請求
    精神慰撫金50萬元。以上合計為100萬元等情，求為命被上
    訴人應給付100萬元之判決。
二、被上訴人則以：上訴人脊椎所受之傷係因上訴人於80年間與
    他人打架所致，與伊無關，伊並無毆打及將上訴人從1樓樓
    梯拖行之行為，上訴人痼疾復發，四處求醫未癒，誑稱伊將
    其傷害，企圖嫁禍於伊云云，資為抗辯。
三、按當事人主張有利於己之事實者，就其事實有舉證之責任，
    民事訴訟法第277條前段定有明文。故主張權利存在之人，
    就其權利構成要件事實，負舉證之責。本件上訴人主張被上
    訴人有於前述時地，將伊從1樓樓梯拖行至3樓，再從3樓拖
    行至1樓之傷害行為，致伊受有損害，係以其所提出之長庚
    林口分院診斷證明書（見原審卷第6頁）為其證據方法，然
    查該診斷證明書所載，上訴人係於96年1月22日住院，距上
    訴人所稱為被上訴人毆打之時間即95年11月中旬，已隔近2
    個月之久，另原審法院依職權函請長庚林口分院提供上訴人
    90年1月1日至96年1月31日之病歷資料，經該醫院96年6 月
    13日以（九六）長庚院法字第0532號函檢附上訴人病歷影本
    （見原審卷第25至79頁），依該病歷資料中所附之門診記錄
    單記載：上訴人於95年10月16日、同年月23日、同年11月13
    日、同年12月4日、同年月18日及96年1月8日至長庚醫院林
    口分院之脊椎科就診，其主訴為「下背部疼痛，併左腿麻痺
    已1、2個月（LOW BACK PAIN WITH LEFT LEG RADIATION
    AND NUMBNESS FOR 1-2MOMTHS），其後並於同年月22日住院
    開刀」，而其出院病歷摘要中之「病史（Summary of
    History)」欄所載：「This 68-year-old woman suffered
    from lower back pain.According to the statement of
    pt, the history of present illness should be traced
    back to more than one year ago when she felt low
    back pain initially.The pain radiated to left leg
    and difficult to walk.It will be relief by resting.
    Owning to worsening result,the patient is admitted
    for definite treatment.」，可知上訴人於96年1月22日之
    1年前，即約95年初即患有脊椎疼痛之病症，其後並於同年
    10月16日起持續看診，至96年1月22日住院開刀，其入院時
    診斷中與本件相關之部分為：「1.第4、5腰椎及第5腰椎與
    薦椎退化性滑脫（Degenerative Spondylolisthesis,L4-5,
    L5-S1）、2.腰椎骨狹窄（Lumbar Spinal Stenosis）、3.
    背部手術失敗併發症（Failed Back Surgery Syndrome）」
    （見原審卷第26、27、32至37頁）。依上開病歷記載，無論
    是上訴人向醫師之陳述或醫師之判斷，均無上訴人之腰背部
    於95年11月中旬遭外力傷害之記載，且依上開病歷所載上訴
    人亦自稱其病症已有1年多，均在上訴人所指被上訴人將其
    由1樓樓梯拖行至3樓再由3樓拖至1樓之時間即95年11月中旬
    之前，況上訴人於本院審理時所提出之黃永輝診所診斷證明
    書亦載：上訴人腰椎受傷、坐骨神經痛，於95年7月1日至95
    年11月17日共計八次在該診所門診治療（見本院卷第10頁）
    ，其治療之時間，亦在上訴人所指被上訴人對其加害之時間
    之前，自難以上訴人所提上開診斷證明書遽認被上訴人有上
    述加害行為，況依被上訴人所提馬偕紀念醫院診斷證明書影
    本記載：「甲○○○（即上訴人）第四、五及第五腰椎第一
    薦椎狹窄，於86年2月18日入院於86年2月20日手術治療於86
    年3月3日出院」（見本院卷第23頁），該診斷書復為上訴人
    所不爭執（見同上卷第25頁背面），則上訴人第四、五腰椎
    及第五腰椎第一薦椎之傷既於86年2月間在馬偕紀念醫院開
    刀治療，上訴人又未能提出任何證據證明被上訴人有於95年
    11月中旬對其為加害之行為，自難以上訴人所提上開診斷證
    明書及病歷證明被上訴人有毆打或於樓梯間拖行，造成上訴
    人脊椎受傷之事實。
四、綜上所述，上訴人所主張之侵權行為事實，既未能舉證證明
    ，則其本於侵權行為之法律關係，請求被上訴人給付100萬
    元本息，即屬無據，不應准許。原審因而為上訴人敗訴之判
    決，並無不合，上訴意旨指摘原判決不當，求予廢棄改判，
    為無理由，應予駁回。
五、本件事證已臻明確，兩造其餘攻擊、防禦方法，經審酌後與
    判決結果無影響，爰不逐一論列，附此敘明。
六、據上論結，本件上訴為無理由，依民事訴訟法第449條第1項
    、第78條，判決如主文。
中　　華　　民　　國　　96　　年　　11　　月　　13　　日
                  民事第三庭
                        審判長法　官  林敬修
　　　　　  　      　　　　　法　官  藍文祥
　　　　　　　      　　　　　法　官  黃騰耀
正本係照原本作成。
不得上訴。
中　　華　　民　　國　　96　　年　　11　　月　　13　　日
　　　　　　　　　　　　　　　書記官  林麗觀
